臺灣基隆地方法院交通事件裁定　　　　100年度交聲字第462號
移送機關即
原處分機關　交通部公路總局臺北區監理所基隆監理站
聲明異議人
即受處分人　陳榆文
上列聲明異議人即受處分人因違反道路交通管理處罰條例案件，
對於交通部公路總局臺北區監理所基隆監理站中華民國100 年8
月10日所為之處分（原處分案號：基監字第裁42-RB0000000號）
，聲明異議，本院裁定如下：
  主    文
原處分撤銷。
陳榆文不罰。
  理    由
一、原處分意旨略以：受處分人即異議人（下稱異議人）陳榆文
    於民國100 年7 月6 日22時10分許，騎乘車號161-HLL 普通
    重型機車行經基隆市○○○路277 之1 號前，經值勤員警攔
    停後，發現其機車號牌因安裝公仔2 隻使不能辨認其牌號，
    爰依道路交通管理處罰條例第13條第1 款之規定，裁處新台
    幣3000元，並責令申請換領牌照或改正等語。
二、異議意旨略以：異議人陳榆文所有車牌號碼161-HLL 號機車
    車牌上之2 隻公仔僅係裝飾用途，並無遮蔽造成不能辨認牌
    號之情形，此由環保署以攝影牌號告發異議人違反廢棄物清
    理法可證，原處分機關認定「不能辨認牌號」據以裁罰，恐
    有錯誤，為此聲明異議等語。
三、按道路交通管理處罰條例第13條第1 款規定：汽車行駛有損
    毀或變造汽車牌照，塗抹污損牌照，或以安裝其他器具之方
    式，使不能辨認其牌號者，處汽車所有人新臺幣2400以上48
    00元以下罰鍰，並責令申請換領牌照或改正。又所謂「汽車
    」，係指在道路上不依軌道或電力架線而以原動機行駛之車
    輛（包括機器腳踏車），此觀諸道路交通安全規則第2 條第
    1 項第1 款規定即明。
四、經查：
（一）異議人於100 年7 月6 日22時10分許騎乘車牌號碼161-HL
      L 普通重型機車，行經基隆市○○○路277 之1 號前，經
      舉發機關即基隆市警察局第二分局之警員當場攔停，認異
      議人之機車車牌裝置2 隻公仔，致不能辨識車牌號碼，而
      製單舉發之事實，此有基隆市警察局舉發違反道路交通管
      理事件通知單影本、基隆市市警察局第二分局函及翻拍照
      片1 張在卷可稽，且為異議人所不爭執，是此部分事實應
      堪認定。
（二）按道路交通管理處罰條例第13條第1 款之立法目的，係保
      護牌號之可辨識性，以免影響行車管理，產生違規不易逕
      行舉發及肇事不易稽查之情事，是「以安裝其他器具之方
      式，使不能辨認其牌號」之違規行為，應指安裝器具之行
      為，確使車牌號碼無法辨認，始足當之，苟其安裝器具之
      行為如不影響牌號之可辨識性時，依文義解釋自應排除在
      外。又前揭規定「使不能辨認其牌號」，應以一般合理之
      人，以其正常視力，或以科學儀器，在一定之光線、距離
      及合理之角度內，觀察車牌號碼後，仍不能辨認，始足當
      之。是本件應審究者為異議人於車牌上裝置2 隻公仔是否
      已達使不能辨認其車牌號碼之程度，而觀諸卷附照片顯示
      之公仔懸掛位置，可見車號「161-HLL 」之第2 個阿拉伯
      數字「6 」及第2 個英文字母「L 」上緣雖分為公仔遮蓋
      部分字體，然尚不致使人誤認數字「6 」為其他阿拉伯數
      字，就英文字母「L 」部分，亦無誤認為其他英文字母之
      可能。是本件異議人雖有將公仔遮蓋上開阿拉伯數字「6
      」及英文字母「L 」上緣之事實，然依上開照片所示，尚
      未使該牌號達到不能辨識之程度，異議人前述所辯，自非
      無據。復者，異議人前於100 年4 月28日14時5 分因任意
      棄置煙蒂，經他人拍照舉發，當時環保機關仍得藉舉發照
      片告發異議人違反廢棄物清理法，此有異議人提出之100
      年7 月9 日基隆市環境保護局執行違反廢棄物清理法案件
      裁處書、舉發翻拍照片3 張附卷可證，而細觀異議人所提
      出之舉發照片及本件違規之舉發照片，可悉公仔裝置位置
      相近，益見尚無不能辨識車牌之情事。
五、綜上所述，原處分機關認定異議人有前開違反道路交通管理
    處罰條例之違規事實，對異議人為前開裁決，即難認為允當
    ，應認異議人之異議為有理由，自應由本院將原處分撤銷，
    改諭知異議人不罰。
六、據上論斷，應依道路交通事件處理辦法第19條前段，裁定如
    主文。
中    華    民    國    100    年    9    月    19    日
                  交通法庭  法  官    黃梅淑
以上正本證明與原本無異。
對於本件裁定如有不服，應於收受送達後5 日內，向本院提出抗
告書狀，敘述抗告之理由，抗告於臺灣高等法院。
中    華    民    國    100    年    9    月    19    日
                            書記官    丁妍君